【裁判字號】    95,訴,1543
【裁判日期】    950929
【裁判案由】    詐欺等
【裁判全文】
臺灣板橋地方法院刑事判決              95年度訴字第1543號
公  訴  人  臺灣板橋地方法院檢察署檢察官
被      告  甲○○
上列被告因詐欺案件，經檢察官提起公訴（95年度偵字第6830號
），被告於本院準備程序進行中就被訴事實為有罪之陳述，經本
院合議庭裁定由受命法官獨任進行簡式審判程序，並判決如下：
    主    文
甲○○幫助意圖為自己不法之所有，以詐術使人將本人之物交付
，處有期徒刑肆月，如易科罰金，以佰元折算壹日。
    事    實
一、甲○○前於民國八十二年間，因違反麻醉藥品管理條例等案
    件經本院以八十二年度訴字第二二六七號判決判處應執行有
    期徒刑七月，緩刑四年確定；八十五年間，因犯賭博罪，經
    本院以八十六年度易字第七九九號判決判處有期徒刑四月，
    如易科罰金以三百元折算一日確定，八十六年五月二十日易
    科罰金執行完畢，前開違反麻醉藥品管理條例等案件所判處
    徒刑之緩刑宣告並經撤銷，八十七年五月十四日縮短刑期執
    畢出監（不構成累犯），詎仍不知戒慎，其可預見將金融機
    構帳戶提供予不相識之人，有遭他人利用作為詐騙工具之可
    能，竟仍不違本意，基於幫助詐欺之不確定故意，將其於九
    十四年五月十八日向板信商業銀行樹林分行申請開設帳號0
    0000000000000號之存摺、金融卡、密碼等物
    ，於開戶後一星期內之某日，在台北縣鶯歌鎮某處，交付不
    詳年籍之成年人士，繼之該不詳年籍成年人士所屬之犯罪集
    團於九十四年六月七日上午九時四十分許，撥打乙○○位於
    臺中市○○區○○路二段十四巷十七號住處之電話與乙○○
    聯繫，佯稱乙○○之中華電信手機保證金可以自動提款機轉
    帳方式辦理退費約新臺幣（下同）三至四千元，致乙○○陷
    於錯誤，信以為真，乃依該詐騙集團成員指示，於同日九時
    五十九分五十六秒，至其住處附近之中華郵政公司，操作該
    公司提款機之英文介面，因而匯款二萬九千九百八十九元至
    甲○○前開板信銀行帳戶內，旋為詐騙集團領取殆盡，後乙
    ○○發現狀況有異報警處理，始悉上情。
二、案經乙○○訴由臺北縣政府警察局樹林分局報告臺灣板橋地
    方法院檢察署檢察官偵查後起訴。
    理    由
一、認定事實所憑之證據：
(一)、查公訴人原於起訴書敘明被告依一般社會生活之通常經驗，
    本可預見將帳戶提供不相識之人，可能幫助犯罪集團作為不
    法收取他人款項之用及掩飾犯罪集團因重大犯罪所得財物，
    竟仍不違本意，基於幫助他人以詐欺為常業及幫助他人洗錢
    之犯意，於不詳時間、地點，將其於九十四年五月十八日向
    板信銀行申請開立，帳號為00000000000000
    號帳戶之存摺、提款卡及密碼，提供予姓名年籍不詳之人所
    屬之詐騙犯罪集團，以此方式幫助該姓名年籍不詳之人所屬
    詐騙犯罪集團詐騙被害人匯款至前揭帳戶，並藉此掩飾常業
    詐欺所得款項使不易追查，嗣該犯罪集團成員即基於常業詐
    欺之犯意，於同年六月七日九時四十八分許，以電話向乙○
    ○佯稱乙○○之中華電信手機保證金可以自動提款機轉帳辦
    理退費，致乙○○陷於錯誤，依該詐騙集團成員之指示，而
    於同日九時五十九分五十六秒，操作銀行提款機之英文介面
    ，匯款二萬九千九百八十九元至甲○○前開板信銀行帳戶內
    ，旋為詐騙集團領取殆盡，因認被告提供銀行帳戶存摺等物
    與他人之行為，係犯刑法第三百四十條、第三十條第一項之
    幫助常業詐欺罪嫌、洗錢防制法第九條第二項之洗錢罪嫌，
    二罪間並具有想像競合犯之關係，請從較重之幫助常業詐欺
    罪處斷，惟其後於本院九十五年九月十一日審理時，經蒞庭
    檢察官更正該部分起訴事實之訴追法條為刑法第三百三十九
    條第一項、第三十條第一項之幫助普通詐欺罪嫌，並將原先
    訴追之洗錢罪嫌予以減縮，本院將公訴人前開更正及減縮後
    之犯罪事實及訴追法條，告知被告經其表示無意見後，以此
    為審判範圍進行審理，先此敘明。
(二)、訊據被告對上開事實於本院審理中坦認在卷，核與告訴人乙
    ○○於警詢及偵查中指訴遭詐騙情節相符（見偵查卷第八十
    五、九十四頁），此外，並有板信銀行樹林分行九十五年一
    月十六日板信樹林字第○九五三八五○○○一號函暨所附甲
    ○○於該行00000000000000號帳戶之交易明
    細、該行九十四年六月二十三日板信樹林字第○九四三八五
    ○○一四號函暨所附甲○○開戶後交易明細資料等附卷可憑
    。
(三)、再者，就取得上開被告位於板信銀行樹林分行帳戶之詐欺犯
    罪集團而言，該詐欺犯罪集團既利用該帳戶作為詐騙工具，
    且確有被害人乙○○受騙匯款到被告前開帳戶內，事證如前
    ，衡情，該等詐騙集團當無可能選擇一隨時有遭存戶掛失而
    無法使用之帳戶作為其等詐騙工具帳戶使用之可能，否則，
    在該等詐欺犯罪集團尚未行詐前，甚或行詐後未即將詐騙所
    得款項提領前，真正存戶即將帳戶掛失，該等詐欺犯罪集團
    豈非於大費周章實施詐術，甚或已致被害人受騙匯出款項至
    指定帳戶後，僅因存戶掛失帳戶而無法順利取得所詐騙款項
    ？從而，該等詐欺犯罪集團斷無將其能否順利提領詐得款項
    之關鍵置於如此不確定境地之可能，益徵被告上開板信銀行
    樹林分行存摺、金融卡、密碼確係其自行交予詐欺犯罪集團
    成員使用無疑。
(四)、況金融帳戶為個人理財工具，而申請開設金融帳戶並無任何
    特殊限制，一般民眾皆可以存入最低開戶金額方式申請之，
    且一人得在不同金融機構申請多數之存款帳戶使用，此乃眾
    所週知之事實；再者，於金融機構開設帳戶、請領存摺及金
    融卡之事，係針對個人身分之社會信用而予資金流通，具有
    強烈屬人性；故依一般人之社會生活經驗，實無必要收集（
    包含購買、承租或借用等）他人帳戶使用之必要。是如陌生
    人不以自己名義申請開戶，反向他人蒐集、購買大量他人之
    銀行帳戶供己使用，出售或交付銀行帳戶者，對於收集帳戶
    者是否合法使用一節，應有合理懷疑甚明，據此，被告於提
    供上開板信銀行樹林分行帳戶之存簿及金融卡等物給某姓名
    年籍不詳之人使用之際，應足以預見對方可能將其所提供之
    帳戶用於從事詐騙行為，遽其仍將事實欄所示板信銀行樹林
    分行帳簿等物，交付某姓名年籍不詳之人使用，被告對將金
    融機構帳戶帳簿等物提供予不相識之人，有遭他人利用作為
    詐騙工具之可能，顯不違其本意無疑。
(五)、綜上事證，足徵被告前開自白應予事實相符，可以採信，本
    件事證明確，被告犯行可以認定。
二、新舊法之比較適用：
(一)、刑法第二條：
    查被告行為後，刑法第二條第一項業於九十四年二月二日以
    華總一義字第09400014901 號令修正公布，並自九十五年七
    月一日起施行；修正後刑法第二條第一項規定，已將新舊法
    律適用之「從新從輕」原則，改採「從舊從輕」原則，而此
    規定僅係規範行為後法律變更所生新舊法律比較適用之準據
    法，並非實體刑罰法律，自不生行為後法律變更之比較適用
    之問題，應逕行適用新法第二條第一項之規定。
(二)、刑法第三十條關於幫助犯之規定：
    新法部分雖已修正施行，然修正前刑法第三十條係規定：「
    幫助他人實行犯罪行為者，為幫助犯。雖他人不知幫助之情
    者，亦同。幫助犯之處罰，得按正犯之刑減輕之。」，而修
    正後之刑法第三十條則規定：「幫助他人犯罪者，為從犯。
    雖他人不知幫助之情者，亦同。從犯之處罰，得按正犯之刑
    減輕之」，主要係用語上之修正，關於刑罰加重之規定並無
    變更，應不生新舊法比較之問題。
(三)、刑法第三十三條第五款罰金刑最低額之規定：
    修正後刑法第三十三條第五款規定「罰金：新臺幣一千元以
    上，以百元計算之。」與修正前刑法第三十三條第五款規定
    「罰金：一元以上。」不同。比較新舊法結果，以舊法較有
    利於行為人，故依刑法第二條第一項前段規定，本案關於刑
    法第三百三十九條第一項之法定刑罰金部分，自應適用行為
    時之法律即修正前刑法第三十三條第五款規定決定其罰金之
    法定刑。
(四)、刑法第四十一條第一項前段關於易科罰金之規定：
    新法修正為「犯最重本刑為五年以下有期徒刑以下之刑之罪
    ，而受六個月以下有期徒刑或拘役之宣告者，得以新臺幣一
    千元、二千元或三千元折算一日，易科罰金」，惟依被告行
    為時之刑罰法律即修正前刑法第四十一條第一項前段：「犯
    最重本刑為五年以下有期徒刑以下之刑之罪，而受六個月以
    下有期徒刑或拘役之宣告，因身體、教育、職業、家庭之關
    係或其他正當事由，執行顯有困難者，得以一元以上三元以
    下折算一日，易科罰金」及修正前罰金罰鍰提高標準條例第
    二條（現已廢止）關於「依刑法第四十一條易科罰金者，均
    就其原定數額提高為一百倍折算一日；法律所定罰金數額未
    依本條例提高倍數，或其處罰法條無罰金刑之規定者，亦同
    」等規定，易科罰金之折算標準最高為銀元三百元，最低為
    銀元一百元，換算為新臺幣後，最高額為新臺幣九百元，最
    低額為新臺幣三百元。比較修正前、後關於易科罰金折算標
    準之刑罰法律，適用修正前之規定即修正前刑法第四十一條
    第一項前段及廢止前罰金罰鍰提高標準條例第二條規定，對
    被告較為有利。
(五)、綜合上述各條文修正前、後之比較，並依諸「新舊刑法關於
    刑之規定，雖同採從輕主義，係適用最有利於行為人之法律
    ，既曰法律，自較刑之範圍為廣，比較時應就罪刑有關之共
    犯、未遂犯、連續犯、牽連犯、結合犯以及累犯加重、自首
    減輕、暨其他法定加減原因、與加減例等一切情形，綜其全
    部之結果，而為比較，再適用有利於行為人之法律處斷」（
    參照最高法院二十四年上字第四六三四號判例要旨）及刑法
    第二條第一項規定，爰依整體比較結果，適用被告行為時之
    法律，即修正前刑法之相關規定及罰金罰鍰提高標準條例第
    一條前段，予以論處。
三、應適用之法律、科刑審酌事由：
(一)、按幫助犯之成立，主觀上行為人須有幫助故意，客觀上須有
    幫助行為，意即須對於犯罪與正犯有共同之認識，而以幫助
    之意思，對於正犯資以助力，而未參與實施犯罪之行為者而
    言（參照最高法院七十五年度臺上字第一五○九號、八十八
    年度臺上字第一二七○號判決意旨）。本件被告將其向板信
    銀行樹林分行申請開設之存摺、金融卡等物交付詐欺集團中
    某真實姓名年籍不詳之成年成員使用，使該詐欺集團持之作
    為對被害人實施詐欺取財犯罪之取款工具，顯係基於幫助他
    人實施詐欺取財犯罪之犯意，且所為提供金融帳戶之行為，
    亦屬刑法詐欺罪構成要件以外之行為，是核被告此部份所為
    ，應係犯刑法第三百三十九條第一項、修正前第三十條第一
    項之幫助詐欺罪，其幫助他人實行犯罪行為，應依修正前刑
    法第三十條第二項規定，按正犯之刑減輕之。
(二)、爰審酌被告將存摺、提款卡等物交付予不法詐欺犯牟利助長
    他人犯罪，增加被害人尋求救濟及治安機關查緝犯罪之困難
    ，危害被害人財產安全及社會治安，兼衡其素行、犯罪之動
    機、目的、手段及犯後態度等一切情狀，量處如主文所示之
    刑，並諭知如易科罰金之折算標準，以示懲儆。
四、末按除被告所犯為死刑、無期徒刑、最輕本刑為三年以上有
    期徒刑之罪或高等法院管轄第一審案件者外，於前條第一項
    程序進行中，被告先就被訴事實為有罪之陳述時，審判長得
    告知被告簡式審判程序之旨，並聽取當事人、代理人、辯護
    人及輔佐人之意見後，裁定進行簡式審判程序，刑事訴訟法
    第二百七十三條之一第一項定有明文。查本件被告被訴幫助
    詐欺罪，非屬最輕本刑三年以上有期徒刑之罪，且被告於九
    十五年九月十一日準備程序進行中，復就被訴事實為有罪之
    陳述，經告知被告簡式審判程序之旨，被告及公訴人對於本
    件改依簡式審判程序審理亦均表示無意見，是本院合議庭即
    依前揭刑事訴訟法規定，裁定本件進行簡式審判程序，附此
    說明。
據上論斷，應依刑事訴訟法第二百七十三條之一第一項、第二百
九十九條第一項前段，刑法第二條第一項前段、修正前第三十條
第一項前段、第二項、第三百三十九條第一項、修正前第四十一
條第一項前段，罰金罰鍰提高標準條例第一條前段，廢止前該條
例第二條，現行法規所定貨幣單位折算新臺幣條例第二條，判決
如主文。
本案經檢察官郭季青到庭執行職務。
中    華    民    國    95    年    9     月    29    日
                刑事第十九庭   法  官  陳明偉
上列正本證明與原本無異。
如不服本判決，並應於送達後十日內向本院提出上訴狀。
                               書記官  陳慧儷
中    華    民    國    95    年    9     月    29    日
附錄本案論罪科刑法條全文
中華民國刑法第339條第1項
（普通詐欺罪）
意圖為自己或第三人不法之所有，以詐術使人將本人或第三人之
物交付者，處5 年以下有期徒刑、拘役或科或併科1 千元以下罰
金。
以前項方法得財產上不法之利益或使第三人得之者，亦同。
前二項之未遂犯罰之。


司法院資訊處製作；財團法人民間司法改革基金會備份。
